臺灣臺南地方法院交通事件裁定　　　　　　　　　　九十三年度交聲字第二八四號
　　移 送機 關　交通部公路總局嘉義區監理所新營監理站
　　受 處分 人
　　即 異議 人　甲○○
右列受處分人因違反道路交通管理處罰條例案件，對於交通部公路總局嘉義區監理所
新營監理站九十三年五月十日所為之裁決處分（處分案號：新監裁違字第裁七三—Ｌ
Ａ0000000號、新監裁違字第裁七三—ＬＡ0000000號）聲明異議，本
院裁定如左：
    主  文
異議均駁回。
    理  由
一、聲明異議意旨略以：受處分人即異議人甲○○否認其所有之車牌號碼ＴＤ—１０
    ８６號自用小客車，於民國九十二年八月五日十四時二十四分許及同年月六日十
    時十分許，經人駕駛並停放在嘉義市道路收費停車處所，而均未依規定繳費之違
    規事實，且異議人收受之二紙舉發違反道路交通管理事件通知單，其載明之違規
    事由不符合逕行舉發要件，且違規地點、車型資料、違反法條又未指明，故異議
    人不服該裁處，乃提起本件異議云云。
二、按汽車駕駛人停車時，在道路收費停車處所停車，不依規定繳費者，處新臺幣六
    百元以上一千二百元以下罰鍰，道路交通管理處罰條例第五十六條第一項第十一
    款定有明文。其次，汽車駕駛人之行為有違規停車而駕駛人不在場之情形者，當
    場不能或不宜攔截掣單舉發者，得對汽車所有人逕行舉發處罰；又前項逕行舉發
    ，應記明車輛牌照號碼、車型等可資辨明之資料，查明汽車所有人姓名或名稱、
    住址後，製單舉發處罰之，道路交通管理處罰條例第七條之二第一項第三款及第
    二項亦規定甚明。
三、經查：
（一）本件受處分人即異議人甲○○所有之車牌號碼ＴＤ—１０８６號自用小客車，
      有經人駕駛，分別於九十二年八月五日十四時二十四分許，停放於嘉義市○
      ○路３Ａ０８８之道路收費停車處所；九十二年八月六日十時十分許，停放
      於嘉義市○○路７Ｂ１７３之道路收費停車處所，均未依規定繳費等事實，有
      嘉義市警察局嘉市警交字第ＬＡ0000000號、第ＬＡ0000000號
      舉發違反道路交通管理事件通知單各一紙及嘉義市○○路邊停車繳費單存根聯
      各一紙在卷可資佐證，顯見異議人所有之該輛白色自小客車，於前述時、地有
      在道路收費停車處所停車，而不依規定繳費之違規行為，應可認定。
（二）其次，觀諸行政訴訟法第一百三十六條，規定行政訴訟程序準用民事訴訟法第
      二百七十七條舉證責任分配原則之立法意旨，可知行政爭訟之舉證責任原理，
      非如刑事案件中，必須超越任何合理懷疑，始可為有罪判決之嚴格證明程度，
      而係應與民事訴訟之舉證責任原理相類似，亦即，基本上應就行政機關與人民
      所各自主張有利於己之事實，分配其應盡之舉證責任，而非逕予適用刑事訴訟
      法上之「無罪推定」原則。查異議人辯稱：伊不記得違規時間有在那邊停車，
      亦未收到停車單云云。惟異議人所有之上開自小客車，於前述時、地，經人駕
      駛而停放於前揭收費停車處所乙節，業有前開嘉義市○○路邊停車繳費單存根
      聯二紙可稽，而異議人於本院調查時自承並無證據足資證明未於嘉義市○○路
      停車之事實，基此，本件受處分人即異議人甲○○雖不服原裁決機關之處分內
      容，然其並未就本件執勤警員之舉發有誤，提出任何相關事證以供調查，且核
      無任何其他證據，足資證明本件執勤警員有何誤認、誤記或捏造事實違法取締
      之情事，故異議人所有之上開白色自用小客車，於前述時、地，有經人駕駛在
      道路收費停車處所停車而不依規定繳費之違規事實，應可認定。
（三）再按停車場之設置及收費管理，係行政程序法第九十二條第二項後段所稱公物
      之設定或其一般使用，依同法第一百條第二項規定，一般處分得以公告或刊登
      政府公報或新聞紙等方式代替送達，是有關公有停車場之收費及管理內容，自
      依法公告即對外生效，汽車駕駛人使用公有停車場時，隨即發生公物利用之權
      利義務關係，同時亦負有依規定於期限內繳交停車費用之義務，此項義務之發
      生係基於停車之事實，而繳費通知僅為一種觀念之通知，故將車停放在路邊收
      費停車場之車輛駕駛人，並不能僅因實際上未收到繳費通知單，而主張其應無
      繳交停車費之義務。又駕駛人停車於路邊收費停車場時，假若有實際上未收到
      繳費通知單之情形時，則其仍負有向公有停車場管理處查詢其停車是否業經記
      錄，而有應依規定繳交停車費等事宜之義務。至於收費員未對停放於路邊收費
      停車場之車輛加以記錄並填製停車繳費通知單，以致該車輛駕駛人事後得以免
      繳停車費，則係因停車場管理機關事實上無從隨時隨地對於每一部停放之車輛
      予以記錄填單，因之只能任由未有停車經記錄之駕駛人僥倖享有因未經記錄而
      無須繳交停車費之利益，然駕駛人則不得據此僥倖享有之免繳費利益，而主張
      實際上未收到繳費通知單即無須繳交停車費。是異議人上開辯解，經核尚非可
      採。
（四）再者，道路交通管理處罰條例第七條之二第一項第三款規定：「違規停車而駕
      駛人不在場」，當場不能或不宜攔截製單舉發者，交通勤務警員得對汽車所有
      人予以逕行舉發，其理由乃在於駕駛人違規停車而不在現場時，交通勤務警員
      既無從要求駕駛人立即駛離，亦無從對於該駕駛人之違規停車行為予以當場製
      單舉發，故僅能以「逕行舉發」之方式為之。而在原先合於規定停車於路邊收
      費停車處所，後因逾期未繳停車費用而轉變為違規狀態之情形下，從「駕駛人
      停車於路邊收費停車處所」、「未當場立即繳交停車費」、「管理人員開立補
      繳費用通知單」、「駕駛人開車離去」到「補繳停車費用期間屆滿」等流程以
      觀，駕駛人駕車停放於路邊收費停車場所，而未當場繳交停車費之行為，並非
      立即處於違規狀態，但駕駛人之補繳停車費用義務因未履行完畢，故需待駕駛
      人於補繳停車費用期間內完成繳費，此時「合於規定」之停車行為始告終結。
      若於補繳停車費用期間屆滿「後」，駕駛人仍未履行其繳交停車費之義務，則
      上述停車行為自期間屆滿之時點起，該停車行為即轉變為違規狀態。而在此等
      違規存續情況下，因該駕駛人實際上已經脫離在收費停車處所停車之狀態，且
      駕駛人亦當然不在該停車現場，故該管機關自然無從對於駕駛人加以當場舉發
      ，而僅能以「逕行舉發」之方式為之，此應屬事所當然。況參酌道路交通管理
      處罰條例之相關規定中，亦將「在道路收費停車處所停車，不依規定繳費」之
      違規行為，與「在禁止臨時停車處所停車」等不當停車行為，同時明文規定在
      第五十六條第一項各款，足見「在道路收費停車處所停車，不依規定繳費」之
      違規行為，亦屬「違規停車」行為之一無疑。從而，無論就法規文義上之解釋
      ，或自法律合目的性之解釋等觀點而言，此種「在道路收費停車處所停車，不
      依規定繳費」之違規情狀，仍應符合前開道路交通管理處罰條例第七條之二第
      一項第三款所稱：「違規停車而駕駛人不在場，當場不能攔截製單舉發」之逕
      行舉發要件，故交通違規舉發單位依照該規定，而就「在道路收費停車處所停
      車，不依規定繳費」之違規行為，對於汽車所有人予以逕行舉發，經核於法尚
      難認為有何違誤或不當之處。因之，本件受處分人即異議人甲○○所有之白色
      自小客車，有於前述時、地，經人駕駛停放於路邊收費停車處所，當時該自小
      客車之駕駛人既未有繳交停車費之行為，則其後來如未取得管理人員填製之補
      繳費用通知單時，本應主動利用相關管道查詢並確認該停車行為是否業經記錄
      ，而需依規定補繳停車費用。然而，該駕駛人不僅未加查詢，且事後亦未於期
      限內依規定繳交停車費，可知該停車行為確已違反道路交通管理處罰條例第五
      十六條第一項第十一款之規定，故舉發單位依照道路交通管理處罰條例第七條
      之二第一項第三款及第二項等相關規定，而對汽車所有人即異議人予以逕行舉
      發，經核尚無不當。
四、綜上所述，受處分人即異議人甲○○所有之白色自小客車，有經人駕駛在道路收
    費停車處所停車而不依規定繳費之違規事實既可認定，則舉發單位即嘉義市警察
    局對於違規停車行為予以逕行舉發，以及後來原處分機關即交通部公路總局嘉義
    區監理所新營監理站，據此並引用上開道路交通管理處罰條例第五十六條第一項
    第十一款，並參酌違反道路交通管理事件統一裁罰基準表之規定，分別裁處異議
    人罰鍰新臺幣一千二百元，於法應均無任何違誤。至本件異議內容，經核並無理
    由，故應予以駁回。
五、據上論斷，應依道路交通案件處理辦法第十九條，裁定如主文。
中      華      民      國    九十三    年      十      月  二十九    日
                              臺灣臺南地方法院交通法庭
                                  法  官  鄭燕璘
右正本證明與原本無異。
如不服本裁定應於送達後五日內向本院提出抗告狀。
                                  書記官  陳金堂
中      華      民      國    九十三    年      十一    月      五      日
